【裁判字號】    94,訴,4125
【裁判日期】    950227
【裁判案由】    毒品危害防制條例
【裁判全文】
臺灣高雄地方法院刑事判決              94年度訴字第4125號
    公  訴  人  臺灣高雄地方法院檢察署檢察官
    被      告  乙○○○
                      樓之4
                    （現於臺灣高雄女子監獄執行）
上列被告因違反毒品危害防制條例案件，經檢察官提起公訴（94
年度毒偵字第8454號），及移送併案審理（94年度毒偵字第9080
號），嗣因被告就被訴及併案之犯罪事實為有罪之陳述，經本院
告知簡式審判程序意旨，並聽取公訴人及被告之意見後，合議裁
定由受命法官獨任進行簡式審判程序審理，本院判決如下：
    主  文
乙○○○連續施用第一級毒品，處有期徒刑拾月，扣案之第一級
毒品海洛因壹包（含包裝袋，淨重零點柒公克，包裝重零點參柒
公克）沒收銷燬之。又連續施用第二級毒品，處有期徒刑柒月，
扣案之殘留第二級毒品甲基安非他命玻璃球吸食器壹具及吸食器
貳組，均沒收銷燬之；扣案之吸食器貳組，均沒收。應執行有期
徒刑壹年肆月，扣案之第一級毒品海洛因壹包（含包裝袋，淨重
零點柒公克，包裝重零點參柒公克）、殘留第二級毒品甲基安非
他命玻璃球吸食器壹具及吸食器貳組，均沒收銷燬之；扣案之吸
食器貳組，均沒收
    事  實
一、乙○○○前於民國89年間因施用毒品案件，經裁定入戒治處
    所施以強制戒治，於90年2 月1 日強制戒治期滿，並由臺灣
    高雄地方法院檢察署檢察官以90年度戒毒偵字第357 號為不
    起訴處分確定。
二、詎乙○○○於前受強制戒治執行完畢釋放後5 年以內，猶不
    知悔改，明知海洛因及甲基安非他命業經公告為毒品危害防
    制條例第二條第二項所列管之第一、二級毒品，不得非法持
    有、施用，竟仍基於施用第一級毒品海洛因及施用第二級毒
    品甲基安非他命之概括犯意，先於94年9 月14日上午某時，
    在高雄市前鎮區○○○路1007巷10號11樓處，以將海洛因摻
    在香煙內點燃後吸食之方式，施用第一級毒品海洛因1 次，
    另以將甲基安非他命置入玻璃吸食器內點燃而吸食含有第二
    級毒品甲基安非他命成分氣體的方式，施用第二級毒品甲基
    安非他命1 次，嗣於94年9 月15日5 時40分許，為警持本院
    核發之搜索票在上址搜索查獲，經其同意採集尿液送驗，並
    當場扣得其所有殘留甲基安非他命玻璃球吸食器1 具及吸食
    器2 組，及其所有供施用甲基安非他命之吸食器2 組，再扣
    得第一級毒品海洛因、第二級毒品甲基安非他命、電子磅秤
    、夾鍊袋等物品（乙○○○涉嫌販賣第一、二級毒品部分業
    經檢察官調查中）。復於同年11月3 日20時許於高雄縣鳳山
    市○○○○街49巷3 號處，以上開方式分別施用第一級毒品
    海洛因及第二級毒品甲基安非他命各1 次，嗣於同年月4 日
    14時許，為警在上址前查獲，當場扣得其所有第一級毒品海
    洛因1 包（驗後淨重0. 7公克，包裝重0.37公克），並經其
    同意採集尿液送驗。
三、案經海巡署屏東機動查緝隊及高雄市政府警察局三民第一分
    局報請臺灣高雄地方法院檢察署檢察官偵查起訴及移送併案
    審理。。
    理  由
一、按本件被告乙○○○所犯係死刑、無期徒刑、最輕本刑為3
    年以上有期徒刑以外之罪，其於準備程序就前揭被訴及併案
    事實為有罪之陳述，經受命法官告知簡式審判程序之旨，並
    聽取其與公訴人之意見後，本院認無不得或不宜改依簡式審
    判程序進行之處，爰依刑事訴訟法第273 條之1 第1 項、第
    28 4條之1 ，裁定本件由受命法官獨任進行簡式審判程序，
    合先敘明。
二、上揭連續施用第一級毒品海洛因及第二級毒品甲基安非他命
    之犯罪事實，業據被告乙○○○於警偵訊及本院審理時均供
    認不諱，且被告於94年9 月15日及同年11月4 日為警查獲當
    時所採集之尿液，經送檢驗結果，均呈毒品嗎啡及甲基安非
    他命陽性反應，此有高雄市立凱旋醫院濫用藥物尿液檢驗報
    告2 紙在卷可稽（參94年毒偵字第8454號卷第37頁、本院卷
    第59頁）；又扣案之白色粉末1 包，經送法務部調查局檢驗
    ，含有海洛因成分，有該局調科壹字第220022151 號鑑定通
    知書1 紙附卷可證（參本院卷第65頁）；再扣案之玻璃球吸
    食器1 具及吸食器2 組，經送驗呈呈甲基安非他命陽性反應
    ，此有高雄醫學大學附設中和紀念醫院編號0000-000、0000
    -000 、0000-000 號檢驗報告書各1 紙在卷可佐（參本院卷
    第47、48、51頁）；復有被告供承為其所有供施用甲基安非
    他命所用之吸食器2 組（經本院送鑑定並無海洛因、甲基安
    非他命成分殘留，呈陰性反應，參本院卷第49、50頁之檢驗
    報告）扣案足佐。綜上，足認被告自白與證據相符，其確有
    連續施用第一級毒品海洛因及第二級毒品甲基安非他命之犯
    行，洵堪認定。
三、論罪科刑部分：
（一）按犯毒品危害防制條例第10條施用毒品罪者，檢察官應先
      將被告送勒戒處所觀察、勒戒，經觀察、勒戒後，認有繼
      續施用毒品傾向者，應由檢察官聲請法院裁定令入戒治處
      所施以強制戒治，強制戒治期滿或交付保護管束期滿，應
      由檢察官為不起訴之處分。觀察勒戒或強制戒治執行完畢
      釋放後，5 年內再犯第10條之罪，檢察官應依一般刑事訴
      訟程序予以起訴論罪科刑。此觀諸毒品危害防制條例第20
      條第1 項、第2 項、第23條規定自明。被告前既曾因施用
      毒品案件，經裁定入戒治處所施以強制戒治，於90年2 月
      1 日強制戒治期滿，並由臺灣高雄地方法院檢察署檢察官
      以90年度戒毒偵字第357 號為不起訴處分確定，有臺灣高
      等法院被告前案錄表在卷可稽，其於強制戒治執行完畢釋
      放後5 年內再犯本件施用毒品案件，依前述規定應予論罪
      科刑。
（二）按海洛因、甲基安非他命為毒品危害防制條例所稱之第一
      級毒品、第二級毒品，此觀諸該條例第2 條第2 項第1 款
      、第2 款甚明，被告施用第一級毒品海洛因及第二級毒品
      甲基安非他命，核其所為，係犯毒品危害防制條例第10條
      第1 項、第2 項之施用第一級、第二級毒品罪。被告持有
      海洛因及甲基安非他命後進而施用，其持有之低度行為，
      應為施用之高度行為吸收，均不另論罪。被告分別先後多
      次施用海洛因及甲基安非他命犯行，各係時間緊接，犯罪
      構成要件相同，顯係各基於概括犯意為之，均應依連續犯
      之規定論以一罪，並加重其刑。被告所犯上開二罪間，犯
      意各別、行為互殊，觸犯構成要件相異之罪名，自應分論
      併罰。
（三）爰審酌被告於前經強制戒治執行完畢釋放後，仍未能徹底
      戒絕毒品，再犯本件施用毒品罪，顯見其自制力不足，無
      法擺脫毒品，未能體悟施用毒品對自己、家人造成之傷害
      及社會之負擔，故應藉由刑罰之執行，以收教化之功能，
      惟念所犯施用毒品罪乃屬戕害自身身心健康行為，尚未對
      他人造成實害，其行為本身對社會所造成之危害並非直接
      ，反社會性之程度應屬較低，並參以被告犯後坦承施用毒
      品犯行，以及其犯罪動機、目的、手段、智識程度，及參
      酌其施用毒品之次數、時間長短等一切情狀，分別量處如
      主文所示之刑，並定應執行刑，以資懲儆。
四、至扣案之白粉1 包經送驗結果確含第一級毒品海洛因成分，
    ，已如前述，包裝袋部分，因包覆毒品海洛因，衡情顯難與
    毒品完全析離，應一體視同毒品，均應依毒品危害防制條例
    第18條第1 項前段規定，宣告沒收銷燬之。另扣案之玻璃球
    吸食器1具及吸食器2組，經本院送驗結果呈甲基安非他命陽
    性反應之事實，亦如前述，其上既分別殘留甲基安非他命殘
    渣，與該甲基安非他命殘渣已無法分析剝離，應視同毒品，
    均應依毒品危害防制條例第18條第1 項前段規定宣告沒收並
    銷燬之。又扣案之吸食器2 組係被告所有供施用甲基安非他
    命之用，業據被告供明在卷，爰依刑法第38條第1 項第2 款
    之規定，併予宣告沒收。再扣案之注射器3 支，被告否認為
    其所有，亦無證據可認前揭物品係供被告施用毒品所用之物
    ，是該物尚難認與本件被告施用毒品案件有何關連，爰不為
    沒收之諭知。另被告於94年9 月15日為警查獲所扣得之第一
    級毒品海洛因、第二級毒品甲基安非他命、電子磅秤、夾鍊
    袋等物品，因被告另涉販賣毒品罪嫌，業經臺灣高雄地方法
    院檢察署檢察官偵查中，是前揭物品既經檢察官認與該販賣
    毒品案件有關，自應於該案件中為處理，本院爰不為沒收之
    諭知，併予敘明。
五、移送併辦部分之犯行即臺灣高雄地方法院檢察署94年度毒偵
    字第9080號部分，雖未據公訴人起訴，然與前揭已起訴部分
    有連續犯之裁判上一罪關係，當為起訴效力所及，依審判不
    可分之原則，本院自應一併審理，併予敘明。
據上論斷，應依刑事訴訟法第273 條之1 第1 項、第284 條之1
、第299 條第1 項前段，毒品危害防制條例第10條第1 項、第2
項、第18條第1 項前段，刑法第11條、第56條、第38條第1 項第
2 款、第51條第5 款，判決如主文。
本案經檢察官甲○○到庭執行職務。
中    華    民    國    95    年     2    月    27    日
                  刑事第四庭    法  官  林意芳
以上正本證明與原本無異。
如不服本判決，應於收受送達後10日內向本院提出上訴書狀。
中    華    民    國    95    年     2    月    27    日
                                書記官  曾秀鳳
附錄本判決論罪科刑法條：
毒品危害防制條例第10條
施用第一級毒品者，處六月以上五年以下有期徒刑。
施用第二級毒品者，處三年以下有期徒刑。


司法院資訊處製作；財團法人民間司法改革基金會備份。
